# 同一控制下企业合并及吸收合并的问题咨询

提问人：hunaipeng 时间：2016-05-24 09:55:38
陈老师，目前手上有项目拟挂牌新三板，情况如下，烦请指导，非常感谢！情况如下：一、背景有一集团公司A集团，下面有B、C两个全资子公司，其中B公司拥有一项独立的业务X（经判断符合企业合并范畴内的“业务”），C公司经营其他业务，拟选择C公司为挂牌主体，B、C公司均无子公司，不需要编制合并报表，初步方案如下： 1 、将X业务投资进入C公司，B公司成为C公司的股东，C公司其他业务停止，这样C公司以后以X业务为主业，同时C公司股东人数符合股份公司设立条件。 2 、在X业务装入C公司的同时，C公司另外设立一家子公司（暂无业务，以后也可以安排其他业务），这样C公司当期期末需要编制合并财务报表。基于上述方案，将X业务投资进入C公司的交易应属于同一控制下企业合并（业务合并），为吸收合并，同时由于C公司期末需要编制合并报表，因此在合并报表层面编制比较报表时需要将合并前X业务纳入合并范围。二、咨询的问题 1 、上述在C公司下设一个子公司的行为，是否可以达到在C公司编制合并报表时前期比较报表将X业务纳入合并范围的目的，有观点认为非因企业合并导致需要编制合并报表的，在编制比较报表时不能将同一控制下企业合并主体纳入合并范围，即即使合并之前，C公司有若干子公司，C公司吸收合并X业务，在编制比较报表时也不能将X业务纳入合并范围，这种主张是否符合正确？ 2 、C公司吸收合并X业务，假定X业务经评估增值 2000 万元，则C公司对于投入的X业务资产负债是按照账面值入账，如果按照账面值入账，入账价值与投资作价存在差额，是否有出资不实嫌疑；如果以评估值入账，则在合并报表层面是否需要调整为账面价值？

回答人：chenyiwei
1 、“非因企业合并导致需要编制合并报表的，在编制比较报表时不能将同一控制下企业合并主体纳入合并范围，即即使合并之前，C公司有若干公司，C公司吸收合并X业务，在编制比较报表时也不能将X业务纳入合并范围”的意见是不合理的。只要C有子公司，不论该子公司与被合并的业务是否相关，都可以在合并报表中追溯重述X业务的前期比较数据。 2 、会计处理中应按会计准则规定，C公司对X业务各项资产和负债均应按其在最终控制方合并报表层面的账面价值入账，不应有出资不实的问题。如果个别报表层面导致资本公积出现负数的，则个别报表层面可以按评估值入账，但合并报表层面调整到账面价值。

提问人：hunaipeng 时间：2016-05-29 16:33:10
陈老师，对于这个问题我再追问下一个问题： 您回复：“如果个别报表层面导致资本公积出现负数的，则个别报表层面可以按评估值入账，但合并报表层面调整到账面价值。”，请问这个案例中个别报表按照评估值入账还是账面值入账，是可选择的吗，应该如何选择呢？

回答人：chenyiwei
如果按照会计准则规定的账面价值入帐导致差额冲减资本公积的，为了避免给人造成出资不实的印象，也为了避免与公司法的冲突，个别报表层面可以选择按评估值入帐，但合并报表层面还是应当完整体现会计准则的要求。